【裁判字號】    99,上易,639
【裁判日期】    990818
【裁判案由】    業務侵占
【裁判全文】
臺灣高等法院臺中分院刑事判決         99年度上易字第639號
上  訴  人
即  被  告  甲○○
上  訴  人
即  被  告  乙○○
上二人共同
選任辯護人  蔡慶文  律師
上列上訴人因業務侵占案件，不服臺灣臺中地方法院98年度易字
第2841號，中華民國99年3月8日第一審判決（起訴案號：臺灣臺
中地方法院檢察署98年度偵字第14968 號），提起上訴，本院判
決如下：
    主  文
上訴駁回。
甲○○、乙○○均緩刑貳年。
    事  實
一、甲○○自民國97年5月間某日起至98年4月10日止，受雇於鯨
    朕國際有限公司（下稱鯨朕公司，址設臺中縣霧峰鄉○○路
    799號），擔任廠長，負責產品之生產及工廠之管理，而甲○○之母乙○○亦受雇於鯨朕公司擔任針車部組長，負責產
    品針車業務，均為從事業務之人。詎甲○○及乙○○因甲○○為離職後、另行經營鶴華國際有限公司，而為如下犯行（
    一）甲○○意圖為自己不法之所有，基於業務侵占之犯意，
    於98年3月上旬某日，在鯨朕公司內，拿取其業務上所管領
    之PVC袋8個，並騎乘車牌號碼LS7-197號重機車，載運至臺
    中縣大里市○○路○段194號之其住處內置放，而侵占入己。
    （二）相隔2日，甲○○又意圖為自己不法之所有，基於業
    務侵占之犯意，在鯨朕公司內，拿取其業務上所管領之PVC
    袋4 個及記憶床墊透氣布套12個等物，並騎乘上開機車，載
    運至其前揭住處內置放，而侵占入己。（三）98年3月12日
    ，甲○○再意圖為自己不法之所有，基於業務侵占之犯意，
    在鯨朕公司內，拿取其業務上所管領之記憶棉12個，並委託
    日通貨運公司，將記憶棉12個載運至其前揭住處，而侵占入
    己。（四）98年4月22日上午10時許，甲○○已離職後，竟
    又再度進入鯨朕公司內，並與尚任職於鯨朕公司之乙○○共
    同基於意圖為自己不法所有之業務侵占之犯意聯絡，由乙○○拿取其業務上所管領之記憶坐墊竹炭透氣布套及記憶枕頭
    竹炭透氣布套各1個，製成記憶座墊及記憶枕頭等樣品各1件
    後，交予甲○○，而共同將上揭布套侵占入己。
二、嗣甲○○將前揭物品等配件，製成記憶床墊、記憶枕頭、記
    憶坐墊等商品，連同前開樣品，陳列在「好鄰居福利聯盟」
    成功店、大里店、霧峰店等門市販賣。迨於98年4月25日，
    丙○○委請同仁前往「好鄰居福利聯盟」之各門市查訪後，
    發現「好鄰居福利聯盟」並未與鯨朕公司簽約合作，卻陳列
    販賣類似鯨朕公司所生產之產品，經報警處理後，始循線查
    獲上情。
三、案經鯨朕公司委託丙○○訴由臺中縣警察局霧峰分局報請臺
    灣臺中地方法院檢察署檢察官偵查起訴。
    理  由
一、按被告以外之人於審判外之陳述雖不符刑事訴訟法第 159條
    之 1至之4等4條之規定，而經當事人於審判程序同意作為證
    據，法院審酌該言詞陳述或書面陳述作成時之情況，認為適
    當者，亦得為證據；當事人、代理人或辯護人於法院調查證
    據時，知有刑事訴訟法第159條第1項不得為證據之情形，而
    未於言詞辯論終結前聲明異議者，視為有前項之同意，同法
    第159條之5定有明文。立法意旨在於傳聞證據未經當事人之
    反對詰問予以核實，原則上先予排除。惟若當事人已放棄反
    對詰問權，於審判程序中表明同意該等傳聞證據可作為證據
    ；或於言詞辯論終結前未聲明異議，基於尊重當事人對傳聞
    證據之處分權，及證據資料愈豐富，愈有助於真實發見之理
    念，且強化言詞辯論主義，使訴訟程序得以順暢進行，上開
    傳聞證據亦均具有證據能力。本案判決下列所引用之各該被
    告以外之人於審判外之陳述（包含書面陳述），性質上均屬
    傳聞證據，檢察官、被告、辯護人迄本院言詞辯論終結前，
    均未主張有刑事訴訟法第159條第1項不得為證據之情形，本
    院審認上開證據作成時之情況，認應無違法或不當情事，與
    本案待證事實間復具有相當之關聯性，以之作為證據應屬適
    當，依刑事訴訟法第 159條之5第2項之規定，均有證據能力
    ，合先敘明。
二、前揭犯罪事實，業據被告甲○○、乙○○坦承不諱，核與證
    人即告訴代理人丙○○於警詢及檢察事務官偵訊時、證人陳
    勝全於警詢中證述之情節，核屬相吻，並有贓物認領保管單
    、日通快遞公司之託運單各1份及照片4張在卷可參，足認被
    告甲○○、乙○○之自白與事實相符，被告甲○○、乙○○
    犯行均堪以認定，應予依法論罪科刑。
三、論罪科刑部分
  (一)按因身分或其他特定關係成立之罪，其共同實施或教唆幫助
    者，雖無特定關係，仍以共犯論，刑法第31條第1項定有明
    文。刑法第336條第2項之罪，以侵占業務上所持有之物為其
    構成要件，即係因其業務上持有之身分關係而成立之罪，與
    僅因身分或其他特定關係而致刑有重輕之情形有別，因而無
    業務上關係之人與有業務關係者，共同侵占，依同法第31條
    第1項規定，仍應以業務上侵占之共犯論（最高法院28年上
    字第2536號著有判例參照），則關於犯罪事實一（四）部分
    ，被告甲○○雖於犯罪時已非鯨朕公司員工，惟依刑法第31
    條第1項前段規定，因身分或其他特定關係成立之罪，其共
    同實行、教唆或幫助者，雖無特定關係，仍以正犯或共犯論
    。是核被告甲○○、乙○○就犯罪事實一（一）至（四）所
    為，均係犯刑法第336條第2項之業務侵占罪。又被告甲○○
    、乙○○間就犯罪事實一（四）部分有犯意之聯絡，行為之
    分擔，均為共同正犯。
  (二)按修正後刑法業已刪除連續犯之規定，被告甲○○各次業務
    侵占犯行於客觀上截然可分，尚不具時、空之密接性，而無
    「接續犯」規定之適用；又業務侵占犯罪本質上未必存在反
    覆實施之特性，立法者更無意將多次業務侵占行為擬制為單
    一犯罪之獨立構成要件，亦與學說上「包括一罪」之定義有
    間，是以被告甲○○所為犯意各別，時空互異，應予分論併
    罰。被告甲○○就犯罪事實一（四）部分，係依刑法第31條
    第1項前段規定論以共同正犯，本院衡其可罰性較輕，爰依
    刑法第31條第1項後段規定減輕其刑。
  (三)原審經審理結果，認被告罪證明確，適用刑法第2條第1項前
    段、第28條、第31條第1項、第336條第2項、第41條第1項前
    段、第8項、第51條第5款，刑法施行法第1條之1等規定，並
    審酌被告甲○○、乙○○之智識程度，於犯罪時職業相當之
    職位，為圖自己將營之事業乃侵占所管領告訴人鯨朕公司之
    財物，所侵占之財物價值非鉅，犯罪後坦承犯行，尚未與告
    訴人和解等一切情狀，就被告甲○○部分各量處如附表所示
    之刑，及就被告乙○○部分量處有期徒刑6月，併均諭知易
    科罰金之折算標準，另就被告甲○○前揭犯罪事實欄所示犯
    罪時間相緊接，被害人相同，反應被告甲○○單一違法特性
    ，於定應執行刑為其有利之考量，而定其應執行有期徒刑10
    月，併諭知易科罰金之折算標準。核其認事用法俱無不當，
    量刑亦稱允洽。被告甲○○、乙○○上訴請求從輕量刑，惟
    本件原審已審酌被告犯罪一切情狀，量刑尚稱妥適，被告甲○○、乙○○上訴均無理由，均應予駁回。末查，被告甲○○、乙○○均未曾受有期徒刑以上刑之宣告，有臺灣高等法
    院被告全國刑案紀錄表在卷可憑，本件犯罪情節非重，且被
    告甲○○、乙○○均於本院審理期間已與告訴人鯨朕公司達
    成和解，並已支付賠償，有臺灣臺中地方法院99年度中小字
    第1176號和解筆錄、匯款單1紙在卷可稽，本院認被告2人經
    本案偵查、審判程序及刑罰之宣告後，當知所警惕，應無再
    犯之虞，所宣告之刑以暫不執行為宜，乃併宣告被告甲○○
    、被告乙○○均緩刑2年，以啟自新。
據上論斷，應依刑事訴訟法第368條，刑法第74條第1項第1款，
判決如主文。
本案經檢察官李斌到庭執行職務。
中    華    民    國    99    年    8     月    18    日
            刑事第七庭    審判長法  官  林  榮  龍
                                法  官  江  錫  麟
                                法  官  張  惠  立
上列正本證明與原本無異。
不得上訴。
                                書記官  陳  慈  傳
中    華    民    國    99    年    8     月    20    日
附錄：本案論罪科刑法條全文
中華民國刑法第336條
（公務公益侵占罪、業務侵占罪）
對於公務上或因公益所持有之物，犯前條第 1 項之罪者，處 1
年以上 7 年以下有期徒刑，得併科 5 千元以下罰金。
對於業務上所持有之物，犯前條第 1 項之罪者，處 6 月以上
5 年以下有期徒刑，得併科 3 千元以下罰金。
前二項之未遂犯罰之。
附表
 ┌──┬───────────┬─────────────────────┐
 │編號│       犯罪行為       │            罪名及應處之刑                │
 ├──┼───────────┼─────────────────────┤
 │ 1  │如犯罪事實一（一）所示│甲○○犯業務侵占罪，處有期徒刑陸月，如易科│
 │    │                      │罰金，以新台幣壹仟元折算壹日。            │
 ├──┼───────────┼─────────────────────┤
 │ 2  │如犯罪事實一（二）所示│同上                                      │
 ├──┼───────────┼─────────────────────┤
 │ 3  │如犯罪事實一（三）所示│同上                                      │
 ├──┼───────────┼─────────────────────┤
 │ 4  │如犯罪事實一（四）所示│甲○○共同犯業務侵占罪，處有期徒刑伍月，如│
 │    │                      │易科罰金，以新台幣壹仟元折算壹日。        │
 └──┴───────────┴─────────────────────┘

司法院資訊處製作；財團法人民間司法改革基金會備份。
